臺灣高雄地方法院刑事判決　　　　　　　 94年度易字第115號
公　訴　人　台灣高雄地方法院檢察署檢察官
被　　　告　丙○○
選任辯護人　邱超偉律師
　　　　　　石繼志律師
上列被告因詐欺案件，經檢察官聲請簡易判決處刑（93年度偵字
第19938 號），本院高雄簡易庭認不應以簡易判決處刑，改適用
通常程序審理，本院判決如下：
    主  文
丙○○無罪。
    理  由
一、公訴意旨略以：被告丙○○向訴外人戊○○承租高雄市○○○路152 號高雄市政府秘書處經管之宿舍，上址旁架設之鐵
    棚，係供宿舍車庫使用，竟以該車庫經營「東豐果汁店」，
    因該地是高雄市政府所有，無法經營，被告遂基於意圖為自
    己不法所有之概括犯意，於民國（下同）92年3 月間，隱瞞
    該地是公有土地，隨時有遭拆除危險之事實，向告訴人甲○○佯稱「東豐果汁店」獲利豐厚，欲讓渡經營權，致告訴人
    甲○○陷於錯誤，於同年月16日簽立讓渡契約書，以新台幣
    （以下同）130,000 元，購買「東豐果汁店」之生財器具（
    含大型冷凍櫃3 台、冰桶1 台、果汁機3 台、紅籮蔔榨汁機
    1 台、電話機1 台及廣告看板、吧台、帆布等物），又以每
    月18,000元向被告租用攤位，告訴人甲○○如數支付讓渡金
    130,000 元及攤位押金36,000元後，隨即於上址經營果汁店
    ，惟慘澹經營，生意非被告所稱情形，乃向被告詢問，豈料
    被告又承上開詐欺之概括犯意，再向告訴人乙○○佯稱告訴
    人甲○○欲結束營業，仲介告訴人甲○○將「東豐果汁店」
    生財器具，以72,600元出售予告訴人乙○○，被告並以每月
    租金12,000元，租賃鐵棚下之4 個攤位，簽訂租期自92年6
    月20日起至93年7 月27日止，嗣告訴人乙○○如數支付盤讓
    金、租金予告訴人甲○○、被告後，花費鉅資裝潢準備營業
    ，因接獲高雄市政府秘書處來函限期拆除才知受騙，至告訴
    人甲○○則俟告訴人乙○○提出告訴（此部分另經公訴人為
    不起訴處分）後，始知受騙，因認被告涉有刑法第339 條第
    1 項之詐欺取財罪嫌云云。
二、按犯罪事實應依證據認定之，無證據不得認定犯罪事實，又
    不能證明被告犯罪者，應諭知無罪之判決，刑事訴訟法第15
    4 條第2 項、第301 條第1 項分別定有明文。又認定犯罪事
    實所憑之證據，雖不以直接證據為限，間接證據亦包括在內
    ，然而無論直接或間接證據，其為訴訟上之證明，須於通常
    一般之人均不致有所懷疑，而得確信為真實之程度者，始得
    據為有罪之認定，倘其證明尚未達到此一程度，而有合理之
    懷疑存在而無從使事實審法院得有罪之確信時，即應由法院
    為諭知被告無罪之判決；而告訴人之告訴，係以使被告受刑
    事訴追為目的，是其陳述是否與事實相符，仍應調查其他證
    據以資審認，最高法院76年台上字第4986號、52年度台上字
    第1300號分別著有判例可資參照。再按刑法第339 條詐欺罪
    之成立，以意圖為自己或第三人不法所有，以詐術使人將本
    人或第三人之物交付或行為人因而得財產上之不法利益為要
    件，如行為人並未施用詐術，或其所用方法不能認係詐術，
    亦不致使人陷於錯誤，即均與該條之構成要件有間（參最高
    法院46年度台上字第260 號判例），而民事債務當事人間，
    若有未依債務本旨履行給付之情形，在一般社會經驗而言，
    原因非一，因不可歸責之事由無法給付，或因合法得對抗他
    造主張抗辯而拒絕給付，其至債之關係成立後，始行惡意遲
    延給付，皆有可能，非必出於自始無意給付之詐欺犯罪一端
    ，而刑事被告本無自證無罪之義務，苟無足以證明其在債之
    關係發生時，自始即具有不法所有意圖之積極證據，縱使被
    告就所負債務，惡意違約或不為履行，仍僅係被告應負民事
    上債務不履行責任，在別無積極證據之情形下，自難違反刑
    事訴訟法第154 條之規定，以被告單純債務不履行之狀態，
    推定被告自始即有不法所有之意圖而施用詐術。況刑法上詐
    欺罪之立法意旨，係以禁止於經濟行為中使用不當之方法得
    利為規範目的，而經濟行為亦因其行為本質及類型，而於交
    易領域中有其特有之行為特性，法律原則上固應保障交易之
    秩序，惟於具體案例中，亦應顧及交易雙方為交易行為時，
    是否有具體情事，足認其違背正當之經濟秩序，而應予以制
    裁。否則，經濟行為本身原寓有不同程度之不確定性或交易
    風險，交易雙方本應自行估量其主、客觀情事及搜集相關資
    訊，以作為其判斷之參考，除具上開違反詐欺罪之具體情事
    外，非謂當事人之一方未依約履行責任，即應成立詐欺罪。
三、公訴人認被告涉有上開詐欺犯嫌，係以告訴人甲○○及乙○○之指訴、證人張金輝及戊○○之證述，復有土地所有權狀
    、讓渡書、高雄市政府秘書處92年7 月1 日第00000000000
    號函及房屋租賃契約書附卷可稽等資料為其主要論據。訊據
    被告對其於92年3 月16日與告訴人甲○○簽立讓渡契約書，
    以130,000 元，將「東豐果汁店」之生財器具等物售予告訴
    人甲○○，並以每月18,000元出租攤位予告訴人甲○○，嗣
    後被告並仲介告訴人甲○○盤讓上開果汁店予告訴人乙○○
    等情均不否認，然堅決否認有何詐欺之犯行，並辯稱：伊沒
    有詐欺告訴人甲○○及乙○○之意，當初伊向證人戊○○承
    租高雄市○○○路152 號開設果汁店，事後因店員沒有來做
    ，且告訴人甲○○自己來找伊，參觀伊之店面，並且有意思
    要做，伊才將店面盤讓予告訴人甲○○，每月月租都是證人
    戊○○直接向告訴人甲○○收取，後來因為告訴人甲○○生
    意不好想要把果汁店盤讓出去，剛好告訴人乙○○來找伊，
    伊才帶告訴人乙○○去告訴人甲○○的店面，之後他們2 人
    就自己談。伊不知道該地是公有地，且伊沒有跟告訴人甲○○或乙○○提到這塊地所有權沒有問題等語（見本院94年2
    月15日調查筆錄，第16-17 頁）
四、證據能力方面：
  (一)按被告以外之人於審判外之言詞或書面陳述，除法律有規定
    者外，不得作為證據，刑事訴訟法第159條第1項定有明文。
    告訴人甲○○之證詞，係在審判外之陳述，核其身分係屬證
    人。而證人於司法警察機關調查中所為之陳述，乃審判外之
    陳述，原則上並無證據能力。但其上開陳述與在審判中不符
    時，其先前陳述具有「較可信之特別情況」，且係「證明犯
    罪事實存否所必要者」，即例外認有證據能力。而所謂「較
    可信之特別情況」，係指證人陳述之外部客觀情況值得信用
    ，亦即陳述經過未受外力之影響，而具有可信性，惟此僅指
    陳述之外部客觀情況，要非證據價值判斷之問題。查辯護人
    爭執此部分證詞之證據能力，檢察官未就「較可信之特別情
    況」及「證明犯罪事實存否所必要」之要件為必要之釋明。
    且審閱全卷並無證據可資認定告訴人甲○○於警訊所為之陳
    述具有較可信之情況，是上開告訴人甲○○於警訊時之陳述
    ，尚與刑事訴訟法第159 條之2 之要件不符，而不具有證據
    能力，自應予以排除。
  (二)次按被告以外之人於審判中有下列情形之一，其於檢察事務
    官、司法警察官或司法警察調查中所為之陳述，經證明具有
    可信之特別情況，且為證明犯罪事實之存否所必要者，得為
    證據．．．三、滯留國外或所在不明而無法傳喚或傳喚不到
    者，刑事訴訟法第159 條之1 、第15 9條之2 、第159 條之
    3 亦分別定有明文。是被告以外之人於警詢時為之陳述，性
    質上雖傳聞證據，惟既以刑事訴訟法第229 條至231 條規定
    司法警察官、司法警察具有調查犯罪嫌疑人犯罪情形及蒐集
    證據等職權，若其等所作之筆錄毫無例外地全無證據能力，
    亦非所宜。再者，如被告以外之人於檢察事務官、司法警察
    調查中之陳述，係在可信之特別情況下所為，且為證明犯罪
    事實之存否所必要，而於審判程序中，發生事實上無從為直
    接審理之原因時，仍不承認該陳述之證據適格，即有違背實
    體真實發見之訴訟目的。查告訴人乙○○經本院依法傳訊及
    拘提均未到庭，有送達回證及台灣屏東地方法院檢察署函文
    存卷可考，而告訴人乙○○復未於偵訊時陳稱其警詢時之陳
    述有何違反其自由意志之情況，可見其於司法警察調查中之
    陳述，係在可信之特別情況下所為，又其於警詢時證述其確
    與被告簽訂租賃契約書，承租高雄市○○○路152 號旁鐵棚
    處4 個攤位等語明確（見93年2 月27日警訊筆錄），是以告
    訴人乙○○於司法警察前之陳述，顯為證明被告犯罪事實之
    存否所必要，依據刑事訴訟法第159 條之3 第3 款之規定，
    自得為證據。
  (三)按刑事訴訟法關於證人之訊問，採具結制度，其用意在擔保
    證言之真實性及憑信性，並提高證人之責任心及警戒心，使
    為誠實之陳述，是具結乃證言真實性之程序擔保。又按刑事
    訴訟法第159 條之1 第2 項規定，被告以外之人於偵查中向
    檢察官所為之陳述，除顯有不可信之情況者外，得為證據，
    然證人依法應具結而未具結者，其證言不得作為證據，同法
    第158 條之3 亦有明文。被告以外之人於偵查中向檢察官之
    陳述，性質上仍屬傳聞證據，雖檢察官向被告以外之人所取
    得之陳述，原則上均能遵守法律規定，不致違法取供，其可
    信性極高，故法律規定除顯有不可信之情況者外，得為證據
    ，惟證人仍應依法具結，其證言始有證據能力。本案偵查中
    ，檢察官係以告訴人之身分傳訊甲○○及乙○○，而其均對
    被告提出詐欺告訴，於偵查中顯與被告處於對立，而告訴人
    又係以讓被告受刑事訴追為目的，更有以命其具結以保障其
    供述之真實性之必要。本案偵查檢察官訊問渠2 人有關本案
    之經過，並無依法不得命其具結之原因而竟未命其具結以擔
    保其證詞之真實性，本院乃排除告訴人甲○○及乙○○於偵
    查中所為陳述之證據能力。
  (四)證人戊○○及張金輝於偵查中具結後，向檢察官所為之陳述
    ，雖為被告以外之人於審判外之陳述，屬於傳聞證據，然此
    乃證人戊○○及張金輝於偵查中向檢察官所為之陳述，且本
    院審酌證人戊○○及張金輝於偵查中陳述時之外在環境及情
    況，均無顯有不可信之情況，應認證人戊○○及張金輝前於
    偵查中向檢察官所為之陳述，符合刑事訴訟法第159 條之1
    第2項 之規定，得為證據，而有證據能力。
  (五)被告及辯護人對於證人戊○○於警訊所為之陳述，於言詞辯
    論終結前，未聲明異議及爭執，依法自應視為被告同意前開
    證人於警詢中所為之陳述，得作為證據，本院審酌前開證人
    於警訊中所為陳述作成時之狀況，認為適當，依刑事訴訟法
    第159 條之5 第1 項之規定，為傳聞法則之例外，應有證據
    能力。
  (六)關於本件卷內文書資料之證據能力部分，除告訴人乙○○提
    出之最新房屋租賃契約書（證2）外 ，被告均不爭執證據能
    力（詳本院卷第19頁），合先敘明。
五、經查：
  (一)高雄市○○○路152 號旁鐵棚處4 個攤位及廚房，原係證人
    戊○○該處經營販售水果及冷飲，嗣於91年7 月27日，由證
    人戊○○之妻洪月麗為出租人與被告簽約，雙方約定租期自
    91年7 月27日起至93年7 月27日止，租賃標的範圍為高雄市
    ○○○路152 號旁「鐵棚處4 個攤位及廚房」，每月租金為
    18,000元，被告並向證人戊○○繳交保證金36,000元等情，
    為被告所坦認，亦據證人戊○○於本院審理時證述明確，其
    證稱：「（高雄市○○○路你租給丙○○的攤位何來？）我
    是向林顯茂承租時該攤位就已經有了。租期是91年3 月1 日
    日至92年3 月1 日，租金是16,000元。」、「（你承租後做
    何用途？）賣水果及粥品、冷飲。」、「（你們如何辦理轉
    租程序？）該契約書是我太太洪月麗與丙○○簽的沒錯，出
    租的範圍如同第1 條所載，目的是提供被告可以於該地做生
    意。租金是18,000元。」等語（見本院94年3 月9 日審判筆
    錄，第39-41 頁），復有房屋租賃契約1 份（見本院卷第11
    -14 頁）在卷可稽，是被告當初確係自91年7 月27日起至93
    年7 月27日止，以每月18,000元向證人戊○○承租高雄市○○○路152 號旁鐵棚處4 個攤位及廚房無訛。
  (二)雖證人戊○○於偵訊、偵訊及本院審理時均證稱其當時有向
    被告告知該處為校長宿舍，而為公有土地等語（見93年3 月
    10日警訊筆錄、93年4 月15日偵訊筆錄，94年3 月9 日審判
    筆錄）。縱被告承租該處時既已知道該處為校長宿舍而為公
    有地，然被告向證人戊○○承租之範圍係高雄市○○○路15
    2 號外面之四個鐵棚攤位及廚房，並未包括屋子內部，且證
    人戊○○出租前亦是在該地做生意，若被告明知該處無法經
    營，且隨時有遭拆除之危險，被告為何要向證人戊○○承租
    該處？佐以，被告承租後確有在該處從事販售果汁之生意，
    益徵被告當初承租該處之目的確係為做生意無訛。
  (三)告訴人甲○○係因偶而至被告店內喝果汁，見生意不惡，而
    有經營之意，雙方即協議告訴人甲○○以130,000 元購買生
    財器具，另由告訴人吳美宜給付被告押租金36,000元，惟告
    訴人甲○○經營數月後，因無幫手及生意不佳欲結束營業，
    被告則仲介告訴人乙○○與甲○○洽談盤讓事宜，事後告訴
    人甲○○以70 ,000 元將果汁店盤讓予告訴人乙○○，且該
    筆盤讓金係由告訴人甲○○收取等情，業據告訴人甲○○於
    本院審理時證陳明確，其證稱：「（有否另外繳付租金？）
    有，租金是18,000元，是交給丙○○。我只有交1 次的租金
    給丙○○，因為我1 個多月就沒有做了，第2 次的租金是從
    押金中扣除。」、「（你後來有把攤位盤讓給乙○○？）有
    ，乙○○是丙○○帶來的，我不認識他，是92年6 月盤給乙○○。現場有我及乙○○及被告。70,000元是丙○○與乙○○講好的，我也沒有跟他們討價還價‧‧‧」、「（既然這
    麼倉促，為何要盤讓這個店？）因為我剛從公家機關退休，
    想嘗試做生意，而且丙○○向我說他盤給我130,000 元很便
    宜，而且我還可以轉手讓給別人30幾萬，還可以賺差價」、
    「（收起來的原因，是因為沒有幫手或是生意不好？）都有
    。」、「（被告仲介你轉租給乙○○，被告有何好處？）我
    沒有給被告好處。」、「（為何要賠錢盤讓給乙○○？）因
    為我不做了。」等語（見本院上開審判筆錄，第48-53 頁）
    。綜合告訴人甲○○之上開證詞，當初係因為伊自公家機關
    退休想嘗試做生意，始向被告頂讓該果汁店，而被告當時確
    實有在該處經營東豐果汁店，告訴人則以130,000 元向被告
    購買生財器具（含大型冷凍櫃3 台、冰桶1 台、果汁機3台
    、紅籮蔔榨汁機1 台、電話機1 台及廣告看板、吧台、帆布
    等物），而被告當時確實有交付上開器具予告訴人。另據證
    人戊○○於本院審理時證稱被告於91年7 月27日向其承租該
    地後，仍有按月給付租金18,000元，其證稱：「（你租給丙○○後，你如何收租金？）都是現金收，有時是我去收，有
    時是約在營業地方繳，有時我會委託我的姪子去收。」、「
    （是否知道被告將該處盤讓給甲○○？）我是後來開庭時才
    知道。」、「（你不知道被告有將該處盤讓給甲○○，所以
    你有陸陸續續向被告收取租金？）是。」等語（見上開審判
    筆錄，第）。若被告有詐騙告訴人甲○○之意，為何被告在
    收取130,000 元盤讓金及36,000元押標金後，仍依約交付生
    財器具予告訴人甲○○及繼續給付租金予證人戊○○？且被
    告當時亦係向告訴人甲○○收取每月租金18,000元，與其向
    證人戊○○承租之租金相同，並無向告訴人甲○○多收租金
    ，益徵被告應無詐騙告訴人甲○○之意甚明。
  (四)此外，告訴人甲○○事後欲結束營業係因生意不佳及人手不
    足，並非係遭相關單位取締佔用公有土地等情，亦據告訴人
    甲○○證述在卷，承前，證人戊○○亦證稱當時並未有取締
    其佔用公有土地設攤，其證稱；「（你於該處經營多久？）
    1 年多。」、「（這段期間有否單位來取締？）警察曾經來
    說不可以擺設太出來，因為會影響到河南路的行車安全。並
    沒有人來取締我，說我佔用公有土地。」、「（租給被告的
    範圍，就你的瞭解，是否是屬於公有土地？）我們只會怕警
    察來取締攤位，而不會去想這是公有土地或私有土地。」等
    語（見上開審判筆錄，）。故此，被告承租及轉租該地經營
    果汁店前、後，該處均未曾遭取締佔用公有土地設攤，實無
    證據證明被告有故意向告訴人甲○○隱滿上開地點為公有地
    之舉。
  (五)常言有謂：「天下沒有白吃的午餐」，任何與金錢有關之交
    易或營利活動，均有正常風險，尤以高利潤之投資活動或高
    利息之借貸等為甚。如何基於風險預期與風險管理，預防或
    避免可能的交易損失，乃係每位從事交易之現代人所應具備
    的常識，諸如事前選擇交易、借貸或投資對象、交易前諮詢
    法律專業人員、事前訂定內容公平明確之契約、進行確實之
    徵信程序等，均屬適例。然長久以來，由於我國人民法治觀
    念不足，預防法律糾紛發生之機制未臻健全，屢有發生有債
    權人企圖利用司法機關免費刑事程序索討債權之情事。此類
    糾紛案件性質上多僅係民事法律關係所肇生之紛爭，要與刑
    罰規定無涉。然為使刑事偵審機關受理此類案件，並達成迫
    使債務人出面解決之目的，債權人常逕以債務人作為刑事被
    告，向警察機關或直接向地檢署提出告訴，期使債務人在面
    臨刑事程序的心理壓力下，出面解決債務糾紛。蓋其雖藉由
    財產犯罪案件之罪名提出告訴或告發，惟究其實質，卻仍屬
    私權爭執之民事案件。應予辨明者，倘若發生債權債務糾紛
    ，當事人間無從就問題之解決過程達成協議，當以透過民事
    程序，向法院提起民事訴訟或透過非訟程序保護債權，或請
    求鄉鎮市公所進行調解，方屬正解，要非任意提出刑事告訴
    或告發，企圖藉由「以刑逼民」之手段，以遂其解決民事紛
    爭之目的，此舉除減輕檢察官及法院刑事庭之工作負擔、使
    刑事資源的分配與運用臻於合理化、阻止假性財產犯罪案件
    進入刑事程序外，尚有教育民眾分辨民、刑事司法體系，促
    使民眾提升法律觀念，杜絕不當利用免費刑事司法程序滿足
    債權之僥倖心理的附帶功能，對於導正社會交易觀念及促進
    交易秩序之正當化，產生正面的催化作用。矧詐欺罪之規範
    意旨，固在於禁止行為人於私經濟領域中使用欺罔之手段損
    人利己，然私經濟行為本具有不確定性及交易風險，於私法
    自治及市場經濟等原則下，欲建立私人間財產上權義關係者
    ，亦應參酌自身之主、客觀條件、對方之資格、能力、信用
    ，及可能損益，並評估其間之風險等層面而為決定，除有該
    當於前開詐欺罪構成要件之具體情事經證明屬實者外，自不
    能徒以債務人不履行其債務而致債權人蒙受損失，即遽謂該
    債務人詐欺，否則詐欺之刑事責任與民事債務不履行責任勢
    將失其分際。查：告訴人甲○○與被告簽訂協議書盤讓果汁
    店經營，告訴人甲○○為退職公務人員，當有一定社會經驗
    ，是其當初簽訂協議書之目的，應係認承受該果汁店有利可
    圖始為投資，是告訴人甲○○指稱遭被告詐欺，實則緣由於
    此，故雙方是單純的民事關係，並非詐欺，參以前開說明，
    凡當事人間有違反契約義務或不為完全之履行者，自應依循
    民事訴訟程序，以平衡謀求實體及程序利益，尚難僅憑告訴
    人甲○○事後未能獲利，即動輒訴諸刑事訴訟程序，以遂其
    目的。
  (六)公訴人另以被告向告訴人乙○○佯稱告訴人甲○○欲結束營
    業，仲介告訴人甲○○將「東豐果汁店」生財器具，以72,6
    00元出售予告訴人乙○○，被告並以每月租金12,000元、租
    期自92年6 月20日起至93年7 月27日止，將高雄市○○○路
    152 號旁鐵棚處4 個攤位租予告訴人乙○○，因認被告此部
    分亦涉有詐欺取財罪嫌。惟查：
  (1)本案果汁店確因告訴人甲○○無意繼續經營，而由被告仲介
    告訴人甲○○盤讓予告訴人乙○○，雙方協定之價格為70,
    000 元，該筆盤讓金係告訴人甲○○收取，且告訴人甲○○
    並未給付被告任何利益一事，業據告訴人甲○○於本院審理
    時證陳綦詳，是依告訴人甲○○之證詞，當時告訴人甲○○
    確實有意將該果汁店盤讓他人，被告始仲介告訴人甲○○與
    乙○○認識，且被告並未就渠等盤讓該果汁店事宜而獲取任
    何利益，倘被告有詐騙告訴人乙○○之意，其應會向告訴人
    甲○○或乙○○要求回報，然被告均無此行為，是被告辯稱
    伊僅係單純仲介告訴人甲○○及乙○○盤讓果汁店等語，應
    非不實。
  (2)告訴人乙○○雖提出最新房屋租賃契約書（證2）， 欲證其
    當時有向被告以每月12,000元承租上開4 個攤位（租期自92
    年6 月20日至93年7 月27日止）。然該份契約書被告否認為
    其所簽名，而該份契約書經送請內政部警示警察局鑑定其上
    「丙○○」之簽名是否為被告親簽，然該局以契約書上「丙○○」之簽名筆跡有做作之餘，而未鑑定（見該局93年3 月
    22日刑鑑字第0930062292號函）。而本院當庭勘驗認甲（即
    調解同意書，附於93年度他字第1459號第34頁）、乙（即最
    新房屋租賃契約書，證2）、 丙（房屋租賃契約書，本院卷
    第11-14 頁）3 份文書上「丙○○」之簽名，勘驗結果認：
    「甲與丙文書上之『丙○○』簽名筆順、運筆方式及書寫之
    力道等均相同。乙文書上之『丙○○』簽名與甲、丙2 份文
    書上『丙○○』之簽名，在筆順、運筆方式及書寫力道上均
    不相同。」（見本院94年3 月23日審判筆錄，第70頁），是
    告訴人乙○○所提出之上開租賃契約書是否為被告所簽，尚
    有可疑。衡情，被告若有將上開4 個攤位轉租予告訴人乙○○，則租金應會比被告向證人戊○○承租之18,000元高或相
    同，否則被告則會虧本，亦即被告應不可能以低價租予告訴
    人乙○○，卻反而要給付高額租金予證人戊○○。是上開契
    約書應非被告所簽甚明。
  (3)證人張金輝雖於偵訊時證稱被告有與告訴人乙○○簽訂上開
    租賃契約，然證人張金輝與告訴人乙○○對於簽約情形供述
    並不一致，告訴人乙○○於警訊時供稱：「（你與丙○○雙
    方所簽立之房屋租賃契約書時，除你們2 人尚有何證人在場
    ，可以作證？）有我當時所聘僱之員工3 人及我朋友張金輝
    在場‧‧‧，房屋租賃契約是丙○○公司的總經理孫國翔先
    幫他擬好，但立契約人《甲方》上之簽名確實為丙○○本人
    親自填寫」等語（見93年2 月27日警訊筆錄），然證人張金
    輝於偵訊時證稱：「（《提示房屋租賃契約書》丙○○與乙○○寫契約書時是否在場？）是在現場寫的，當時就我們3
    人在場」等語（見93年7 月6 日偵訊筆錄，附於93年度他字
    第2385號第10頁）。是證人張金輝及告訴人乙○○對於簽約
    當時究有幾人在場一事，供述已有矛盾，則證人張金輝所述
    是否可信，已有可疑。佐以證人張金輝亦證稱伊沒有看到告
    訴人乙○○與被告寫契約書之經過，亦無仔細看該份契約書
    被告是否有簽名，其證稱：「（在現場停留多久？）約1 個
    小時，我沒有看他們寫租賃書經過，是丙○○把契約書拿來
    交給邱」、「（有無看到簽名？）我沒有仔細看」等語（同
    上開偵訊筆錄，第11頁）。綜上，證人張金輝並未確實看到
    被告有在上開契約書上簽名，是難以證人張金輝之證詞，遽
    認被告有轉租上開4 個攤位予告訴人乙○○，並向其收取每
    月12,000元租金。
  (七)綜上所述，告訴人甲○○及乙○○自行評估認有利可圖而承
    受上開果汁店，則被告並無施詐術之犯行，且被告並未向告
    訴人乙○○收取租金，尚難因渠等事後經營果汁店不善，而
    認被告有不法所有之意圖，及施用詐術之犯行。故此，本件
    應屬單純債務不履行之民事糾紛。此外，並無其他積極之證
    據足資證明被告之犯行，自屬不能證明被告犯罪，依法應為
    無罪之諭知。
據上論斷，應依刑事訴訟法第301 條第1項前段，判決如主文。
本案經檢察官丁○○到庭執行職務。
中　　華　　民　　國　　94　　年　　9 　　月　　30　　日
                            刑事第七庭
                                審判長法  官  孫啟強
                                      法  官　蔡川富
                                      法　官  張茹棻
以上正本證明與原本無異。
如不服本判決，應於判決送達後10日內，向本院提出上訴狀。
中　　華　　民　　國　　94　　年　　9 　　月　　30　　日
                                      書記官  陳惠玲
